臺灣基隆地方法院刑事裁定　　　　　　　　　 　　　　　 九十年度自字第七七號
　　自　訴　人　丙○○
　　被　　　告　丁○○
　　　　　　　　乙○○
右列被告等因背信案件，經自訴人提起自訴，本院裁定如左：
    主  文
自訴駁回。
    理  由
一、按法院或受命法官於自訴案件第一次審判期日前訊問及調查結果，如認為案件有
    刑事訴訟法第二百五十二條至第二百五十四條之情形者，得以裁定駁回其自訴，
    同法第三百二十六條第三項定有明文。
二、自訴意旨略以：自訴人丙○○係基隆市安樂四期二標國宅互助委員會主任委員，
    依該社區互助委員會之運作，互助委員會按月所收之管理費、地下室汽車停車費
    、清潔費等收入之現金均寄存於華南商業銀行（自訴狀誤繕為彰化銀行）之「基
    隆市安樂四期二標國宅住戶互助委員會吳新傳」帳戶（帳號：000000000000）內
    ，惟該帳戶在八十七年五月四日存入一筆支票存款新台幣（下同）四十八萬元，
    而該帳戶在八十七年三月三十一日至同年五月四日間則未有現金入帳，該社區當
    時之互助委員會主任委員即被告丁○○、財務委員即被告乙○○顯有負住戶委託
    ，未善盡管理之責。因認被告丁○○、乙○○已觸犯刑法第三百四十二條第一項
    之背信罪，爰提起自訴等語。
三、按犯罪事實應依證據認定之，無證據不得推定其犯罪事實，刑事訴訟法第一百五
    十四條定有明文。又刑事訴訟法所謂認定犯罪事實之證據，係指足以認定被告確
    有犯罪行為之積極證據而言（最高法院二十九年上字第三一○五號判例意旨參照
    ），苟積極證據不足為不利於被告事實之認定時，即應為有利於被告之認定，更
    不必有何有利之證據（最高法院三十年上字第八一六號判例意旨參照）。刑法第
    三百四十二條之背信罪，以有取得不法利益或損害本人利益之意圖為必要，若無
    此意圖，即屬缺乏意思要件，縱有違背任務之行為，亦難律以本條之罪（最高法
    院三十年上字第一二一○號、五十三年台上字第二四二九號判例意旨參照）。
四、訊據被告丁○○、乙○○均堅決否認有何背信之犯行。被告丁○○辯稱：八十七
    年三月三十一日至同年五月四日間固係由其擔任基隆市安樂四期二標國宅管理委
    員會主任委員，惟依該國宅住戶公約章程，主任委員之職責並不包含社區財務收
    支及管理監督之責，且每月財務報表均須經互助委員開會審核通過後始蓋章通過
    ，並無何背信情事等語。被告乙○○辯稱：國宅住戶應繳款項經常有遲繳現象，
    被告內外事業繁忙，於收到國宅社區會計或總幹事轉交管理費等，均將款項集中
    ，並結算被告預為社區支付之墊款如清潔、營繕等費用後，分二次不等存入華南
    銀行帳戶內，且現金之鉅款攜往銀行有所不便，被告為安全計而易以同額支票存
    入帳戶並兌現之，自訴人當時亦身為委員之一，對於每月財務收支表、收支傳票
    及存摺等亦參與審核知之甚詳，被告要無何背信之行為等語。
五、經查：(一)證人戊○○證稱：八十七年三至五月間係其擔任基隆市安樂四期二標國
    宅之總幹事，該國宅社區係在每月一日收當月份之管理費，有時要收整個月才能
    收齊，收款後即交給會計人員再轉交給財務委員，再由財務委員拿去存入銀行，
    但遇有支出的時候還是需先用現金，不一定所有現金均先存入銀行，該國宅社區
    每個月的收支採月結方式等語。(二)證人甲○○證稱：八十七年三至五月間係其擔
    任基隆市安樂四期二標國宅互助委員會之監察委員，監察委員均查核該社區每月
    帳目是否平衡而予以簽章認可，至於當月收入之款項究係何時存入銀行，並不在
    查核之列等語。(三)證人己○○證稱：伊係基隆市政府國宅局之約僱人員，於八十
    六年至八十七年間調派於基隆市安樂四期二標國宅擔任會計職務，伊在管理站收
    受住戶繳費，當天結算交給總幹事，有時則幫忙將款項存入互助委員會之帳戶，
    就其印象是現金收得較多時會去存入銀行，結帳是採一個月結一次；當社區有支
    出時，請款人會拿收據或發票交予伊記帳，伊並不經手現金之支付，惟因社區之
    支出是隨用隨支，聽說是由財務委員先行墊付；又在八十七年四月份時，國宅局
    確曾核撥如該月份收支表所列之三筆款項給該國宅社區，是由伊代為填寫請示單
    並附管委會所找三家廠商之估價單送國宅審核，款項大約是在申請的隔月份才核
    准下來等語。(四)經核華南商業銀行「基隆市安樂四期二標國宅住戶互助委員會吳
    新傳」帳戶之存款往來明細表，該帳戶於八十七年一月二十二日、八十七年二月
    七日及二十六日、八十七年三月三十一日、八十七年五月五日分別存入七萬二千
    五百元、六萬元、二十七萬二千七百八十元、三十三萬九千五百元、四十八萬元
    等較大額之款項，且各期餘額與該國宅各月份收支表互核相符，有華南商業銀行
    基隆港口分行九十一年一月二十三日（九一）華基港字第一六號函檢送之「基隆
    市安樂四期二標國宅住戶互助委員會吳新傳」帳戶之八十七年一至六月份交易往
    來明細表、上開帳戶之存摺影本、安樂四期二標國宅八十七年一至五月份收支表
    、安樂四期二標國宅住戶互助委員會八十七年五月份月會會議紀錄各一份在卷可
    按；堪信上開證人所證之該國宅按月結算之收支方式相符。(五)綜上，被告丁○○
    、乙○○於八十七年三月三十一日至同年五月四日間分別擔任基隆市安樂四期二
    標國宅管理委員會主任委員、財務委員之職，其職務上於各月份期中保管該國宅
    之收入款項及支付費用，尚難認有違背其任務之行為致生損害於本人之財產或其
    他利益之行為；縱被告乙○○改以自己之即期票據代替原收入現金存入該國宅帳
    戶，惟就存入款項之便利與安全之慮，該方式要屬合適相當，自難即認其有何取
    得不法利益或損害本人利益之意圖。此外，並無其他積極證據足資證明被告丁○
    ○、乙○○有何背信行為。
六、綜上所述，本件自訴人所指被告二人之犯罪嫌疑均屬不足，依照首開說明，本件
    自訴應予駁回。
據上論斷，應依刑事訴訟法第三百二十六條第三項、第二百五十二條第十款，裁定如
主文。
中      華      民      國    九十一    年      八      月     八       日
                                        臺灣基隆地方法院刑事第二庭
                                                法  官  蔡  岱  霖
右正本證明與原本無異。
對於本件裁定如有不服，應於收受送達後五日內，向本院提出抗告書狀，敘述抗告之
理由，抗告於臺灣高等法院。
                                                書記官  許  世  賢
中      華      民      國    九十一    年      八      月     八       日
